【裁判字號】    98,消債更,176
【裁判日期】    990326
【裁判案由】    更生事件
【裁判全文】
臺灣士林地方法院民事裁定           98年度消債更字第176號
債  務  人  甲○○
代  理  人  余忠益律師
上列當事人聲請更生事件，本院裁定如下：
    主  文
聲請駁回。
聲請費用由聲請人負擔。
    理  由
一、聲請意旨略以：聲請人負債新臺幣（以下同）230 萬3,837
    元，有不能清償之虞，前曾依金融主管機關協調成立之中華
    民國銀行公會會員「辦理消費金融案件無擔保債務協商機制
    」，與安泰銀行成立協商，約定聲請人應每月還款2 萬6,00
    0 元。惟嗣因景氣因素，聲請人遭減薪至2 萬7, 000元至2
    萬8,000 元不等，致每月收入扣除租金及家庭生活開銷，再
    加上協商條件2 萬6,000 元後，無法維持最低基本生活。聲
    請人因不可歸責於己之事由，致履行顯有重大困難，而伊無
    擔保或無優先權之債務總額未逾1,200 萬元，復未經法院裁
    定開始清算程序或宣告破產，為此，爰向本院聲請更生等語
    。
二、按更生之聲請有下列情形之一者，應駁回之：(一)債務人曾依
    本條例或破產法之規定而受刑之宣告、(二)債務人曾經法院認
    可和解、更生或調協，因可歸責於己之事由，致未履行其條
    件、(三)債務人經法院通知，無正當理由而不到場，或到場而
    不為真實之陳述，或拒絕提出關係文件或為財產變動狀況之
    報告。消費者債務清理條例（下稱消債條例）第46條定有明
    文。又聲請更生或清算不合程式或不備其他要件者，法院應
    以裁定駁回之，但其情形可以補正者，法院應定期間先命補
    正，復為同條例第8 條所明定。是債務人於法院裁准消費者
    債務清理程序開啟前，基於謀求自身經濟生活更生之目的，
    當以積極誠實之態度，配合法院進行各項程序。法院雖依消
    債條例第10條之規定，得依職權調查必要之事實及證據，然
    基於債務人對自身財務、信用、工作之狀況，本應知之最稔
    之理，並參酌消債條例第44條、第82條及第46條第3 款之意
    旨，苟債務人怠於配合法院調查，或為不實陳述，且有礙法
    院關於債務人是否不能清償債務？或有不能清償之虞？或毀
    諾可否歸責之判斷者，法院亦得駁回債務人之聲請。
三、本件聲請人提出更生聲請狀及檢附相關資料聲請更生，惟因
    其書狀及檢附之資料存有諸多疑點，本院乃裁定命其補正及
    據實報告相關待查事項。聲請人雖均具狀說明，並補具相關
    資料，然細繹其說明暨所附資料，加以勾稽比對，本院認聲
    請人尚未據實報告，顯然欠缺更生誠意，其情已有礙本院關
    於聲請人是否不能清償債務？或有不能清償之虞？及其毀諾
    可否歸責之判斷，茲分敘於后：
  (一)本院於99年1 月22日命聲請人補正提出任職和泉企業股份有
    限公司（下稱和泉公司）後迄今之每月薪資明細，並說明其
    月薪已減為2 萬7,000 元至2 萬8,000 元之原因，及提出相
    關資料。聲請人僅回覆略稱：甲○○每月薪資大概2 萬6,00
    0 元，有存摺（附件一）可稽（見本院卷第64頁）云云。迄
    未提出每月薪資明細，減薪原因亦未見說明。而觀諸聲請人
    所附附件一即其安泰銀行帳號00000000000000帳戶（見本院
    卷第66頁至第69頁），其中98年3 月9 日、98年4 月10日、
    98年5 月11日、98年6 月10日、98年7 月7 日、98年8 月5
    日、98年9 月10日及98年10月9 日分別轉入2 萬5,500 元、
    2 萬6,000 元、2 萬,6000 元、2 萬5,600 元、1 萬9,230
    元、1 萬9,200 元、1 萬,9200 元及1 萬9,190 元。98年11
    月6 日、98年12月7 日、99年1 月8 日與99年2 月1 日則分
    別存入現金1 萬9,200 元、1 萬9,200 元、1 萬4,200 元、
    1 萬9,200 元。佐以聲請人於98年6 月29日於安泰銀行所成
    立之新還款方案為自98年7 月起，每月10日清償1 萬9,193
    元等情（見本院卷第56頁）。足徵上開帳戶僅係聲請人憑以
    支付銀行協商款項之用，並非薪資轉存帳戶。更有甚者，該
    帳戶每月於清償協商款項後，僅餘數百元，如何維持聲請人
    每月1 萬4,000 元之必要支出（見本院卷第35頁）？是聲請
    人對其收入狀況及是否尚有其他經濟來源顯有隱匿未據實陳
    報之情事，其欠缺進行更生之誠意，並有礙本院關於聲請人
    是否確屬不清償債務或有不能清償之虞之判斷，亦有礙本院
    關於聲請人毀諾可否歸責之認定。
  (二)本院99年1 月22日亦命聲請人據實補正說明其與最大債權銀
    行安泰商業銀行於98年6 月29日重訂之新還款方案為每月清
    償1 萬9,193 元，目前有何不可歸責於己，致履行顯有重大
    困難之事由？聲請人雖具狀說明略稱：存摺記載甲○○每月
    仍遭持續扣款1 萬9,193 元，剩餘之金額再加上分擔房租（
    5,000-6,000 元），豈不是強逼債務人走上絕路等語（見本
    院卷第64頁）。惟聲請人所謂存摺乃係聲請人憑以支付銀行
    協商款項之用，並非薪資轉存帳戶，已如前述。縱如其所言
    ，其每月薪資大概2 萬6,000 元，然減掉銀行扣款1 萬9,19
    3 元及分擔房租5,000 元至6,000 元後，最多僅剩1 千餘元
    ，又如何維持聲請人每月1 萬4,000 元之必要支出（見本院
    卷第35頁）？尤有甚者，觀諸聲請人國泰世華銀行帳號0000
    00000000之帳戶，自98年6 月起至98年9 月止，每月有來自
    大鎰企業股份有限公司之薪資獎金約3 萬餘元（見本院卷第
    47頁），此與聲請人所稱僅任職和泉公司，月薪已減為2 萬
    7, 000元至2 萬8,000 元，迥不相牟。足見聲請人並未以積
    極誠實之態度，配合本院進行調查程序，實欠缺進行更生之
    誠意，此亦有礙本院關於聲請人是否確屬不清償債務或有不
    能清償之虞及其毀諾可否歸責之判斷，至為瞭然。
四、據上論結，聲請人經本院命其提出並說明財產之變動及實際
    狀況，並未據實說明及陳報，復有隱匿之情，已違反消債條
    例第46條第3 款之規定，並有礙本院關於聲請人是否確屬不
    清償債務或有不能清償之虞及其毀諾可否歸責之判斷，依上
    開說明，應駁回其更生之聲請。
五、爰裁定如主文。
中    華    民    國    99    年    3     月    26    日
                  民事第二庭  法      官  周群翔
上為正本係照原本作成。
如不服本裁定，應於裁定送達後10日內，以書狀向本院提出抗告
，並繳納抗告費新臺幣1 千元。
中    華    民    國    99    年    3     月    26    日
                              書  記  官  林睿亭

司法院資訊處製作；財團法人民間司法改革基金會備份。
